【裁判字號】    90,簡抗,3
【裁判日期】    901030
【裁判案由】    返還不當得利
【裁判全文】
臺灣板橋地方法院民事裁定  九十年度簡抗字三號
    抗  告  人  丙○○
    相  對  人  甲○○
                丁○○
                乙○○
右當事人間請求返還不當得利事件，抗告人對於中華民國八十九年九月十一日臺灣板
橋地方法院板橋簡易庭八十八年板簡字第五三六號所為第一審裁定，提起抗告，本院
裁定如左：
    主      文
抗告駁回。
抗告程序費用由相對人負擔。
    理      由
一、本件抗告人於原審聲請補充判決及抗告意旨略以：按臺北縣鶯歌鎮○○段尖山小
    段三五六之三地號土地（下稱系爭土地）為抗告人所有，於原審至現場進行勘驗
    時，亦經相對人丁○○指證共有土地共有三筆，其中一筆為相對人乙○○所占，
    該筆土地即為系爭土地，而抗告人已於民國八十八年十二月三日追加相對人甲○○與乙○○為共同被告，在追加之聲明中，已列有對乙○○之請求事項，詎原審
    判決就追加部分只對甲○○部分為判決，對於乙○○部分則漏未判決，抗告人已
    依法聲請就乙○○請求之部分為補充判決，惟原審法院竟裁定駁回抗告人補充判
    決之聲請，是原審裁定並無理由，為此提起本件抗告。
二、按訴訟標的之一部或訴訟費用，裁判有脫漏者，法院應依聲請以判決補充之。固
    為民事訴訟法第二百三十三條第一項所明定，惟依上開條文之文義，聲請補充判
    決者，必以「訴訟標的之一部或訴訟費用，裁判有脫漏」為前提，若無脫漏之情
    形，自不得依此規定聲請法院補充判決，此為當然之理，不得明言。
三、經核原審於八十九年五月十九日所為之判決，就主文欄言，其第一項及第二項係
    分別准許抗告人對相對人丁○○、甲○○部分之請求，而第三項所載「原告其餘
    之訴駁回」，依形式觀之，自應包括對相對人丁○○、甲○○其餘請求之駁回，
    及駁回抗告人對相對人乙○○全部之請求，是單就主文觀之，即難認有何脫漏之
    情事；次以，經細繹該判決理由欄，其中第一項，已清楚記載「一、本件原告原
    對被告丁○○請求．．．，嗣於起訴狀繕本送達被告丁○○後，『追加』甲○○
    、『乙○○』為共同被告，並減縮原訴之部分聲請，給付（應係原審贅語）被告
    丁○○、乙○○、甲○○應共同給付原告新台幣（下同）二十三萬八千五百七十
    三元及自起訴狀繕本送達被告翌日起至清償日止按年息百分之五計算之利息．．
    ．，本院認不甚妨礙被告之防禦與訴訟之終結，爰依民事訴訟法第二百五十五條
    第一項第七款准許之。．．．再者，台北縣林地政事務所八十九年三月十六日所
    為土地複丈成果圖，將三五五地號之使用人誤載為乙○○，應更正為為甲○○，
    並將三五六之三地號之使用人誤載為甲○○，應更正為乙○○，均先予敘明。」
    等語，即已明白表示准抗告人於原審追加相對人乙○○為共同被告，並清楚表明
    系爭土地（即三五六之三地號土地）之使用人係乙○○，是原審判決並無如聲請
    補充判決意旨所言有誤認或脫漏之處；再核理由欄第二項末端，就抗告人對相對
    人乙○○之請求，則明白記載：「．．．原告雖另主張同地段三五六之三號土地
    遭被告乙○○佔用，請求被告乙○○給付七萬九千五百二十三元三角及法定遲延
    利息，惟未提出土地所有權狀證明其為系爭土地之所有權人，自屬未就有利於己
    之事實負舉證責任，是原告對被告乙○○此部分之請求，即屬無據，不足採信。
    」等語，是原審判決就抗告人對相對人乙○○請求，如何認為無理由之原因，均
    已詳為實體上之論斷；末查於理由欄第四項之結論中，亦清楚寫明「．．．對被
    告丁○○、甲○○逾此之請求與對被告乙○○之請求，即屬無據，應予駁回。」
    ，均未見有何脫漏之情事。
四、綜上所述，原審判決於主文欄，已明白記載「原告其餘之訴駁回」，復於理由欄
    第一項敘明准抗告人追加對乙○○請求之部分，再於理由欄第二項，詳細表明經
    審體上之論究後，為何駁回對乙○○之請求，末於結論中，亦再次交待駁回抗告
    人對乙○○之請求，是原審判決自首至尾，均未見有何脫漏之情事，且前後論理
    完全一貫，並無前後矛盾之情形發生；是抗告人於原審所提系爭土地之土地登記
    簿謄本，欲執以證明其係系爭土地之所有權人，請求原審補充判決，原審依法為
    駁回之裁定，自與法律之規定相符，是抗告人不服原審上開裁定，因而提起本件
    抗告，自無理由，依法應予駁回。
五、據上論結，本件抗告為無理由，依民事訴訟法第四百三十六條之一第三項、第四
    百九十二條第一項、第九十五條、第七十八條，裁定如主文。
中      華      民      國     九十     年      十      月     三十     日
                                    臺灣板橋地方法院民事第二庭
~B審判長法官  蕭惠芳
~B法      官  崔玲琦
~B法      官  鍾啟煌
右為正本係照原本作成。
本裁定不得抗告。
中      華      民      國     九十     年      十      月     三十     日
~B法院書記官  李威賜


司法院資訊處製作；財團法人民間司法改革基金會備份。
